【裁判字號】    98,易,2186
【裁判日期】    981130
【裁判案由】    妨害家庭
【裁判全文】
臺灣板橋地方法院刑事判決              98年度易字第2186號
公  訴  人  臺灣板橋地方法院檢察署檢察官
被      告  丁○○
上列被告因妨害家庭案件，經檢察官提起公訴（98年度偵續字第
140號），本院判決如下：
    主  文
丁○○與有配偶之人相姦，處有期徒刑肆月，如易科罰金，以新
臺幣壹仟元折算壹日，減為有期徒刑貳月，如易科罰金，以新臺
幣壹仟元折算壹日。
    事  實
一、丁○○與乙○○係同事關係，一同任職位於臺北縣五股鄉○○○路287 巷9 之3 號之宗祥實業有限公司（下簡稱宗祥公
    司），詎其明知乙○○係甲○○之妻，為有配偶之人，且婚
    姻關係仍在存續中，竟基於相姦之犯意，於民國95年7 月間
    起至96年4 月24日前之某日（起訴書誤載為96年至97年10月
    14 日 間某日），在臺北縣某汽車旅館內，與乙○○（所涉
    通姦罪部分，業經撤回告訴，另由檢察官為不起訴處分）發
    生性行為1 次，嗣因於97年9 月20日甲○○發現乙○○所使
    用之0000000000號行動電話留有丁○○所傳送之手機簡訊，
    查覺有異，始循線知悉上情。
二、案經甲○○訴由臺北縣政府警察局蘆洲分局報告臺灣板橋地
    方法院檢察署檢察官偵查起訴。
    理  由
壹、證據能力有無之認定
一、按被告以外之人於審判外之言詞或書面陳述，除法律有規定
    者外，不得作為證據。又被告以外之人於審判外之陳述，經
    當事人於審判程序同意作為證據，法院審酌該言詞陳述或書
    面陳述作成時之情況，認為適當者，亦得為證據。當事人、
    代理人或辯護人於法院調查證據時，知有第159條第1項不得
    為證據之情形，而未於言詞辯論終結前聲明異議者，視為有
    前項之同意，刑事訴訟法第159條第1項及第159條之5分別定
    有明文。
二、查告訴人甲○○、另案被告乙○○於警詢時之陳述，以及案
    外人邱時雨於97年9 月23日、同年10月14日分別與被告丁○○之妻丙○○、乙○○間之對話譯文，雖均不合刑事訴訟法
    第159 條之2 、第159 條之3 有關傳聞法則例外之要件，惟
    公訴人、被告就前開被告以外之人於審判外陳述，均業於本
    院審理時表示對證據能力沒有意見，同意作為證據，且迄未
    於本案言詞辯論終結前聲明異議，而本院審酌該等言詞陳述
    作成之情況，核無違法取證及證明力明顯過低之瑕疵，亦認
    為以之作為證據為適當，則依諸上開規定，前揭告訴人甲○○、另案被告乙○○於警詢時之陳述，以及案外人邱時雨於
    97 年9月23日、同年10月14日分別與被告丁○○之妻丙○○
    、乙○○間之對話譯文，均具有證據能力。
三、又按被告以外之人於審判外之言詞或書面陳述，除法律有規
    定者外，不得作為證據，刑事訴訟法第159條第1項固定有明
    文。惟被告以外之人於偵查中向檢察官所為之陳述，除顯有
    不可信之情況者外，得為證據，刑事訴訟法第159條之1第 2
    項亦有明文。所謂不可信性情況，法院應審酌被告以外之人
    於陳述時之外在環境及情況，例如：陳述時之心理狀況、有
    無受到外力干擾等，以為判斷是否有形式上顯然不可採信之
    依據。查證人甲○○、乙○○於檢察官偵查時，係以證人之
    身份陳述，經告以具結義務及偽證處罰後，於命證人朗讀結
    文後具結，其係於負擔偽證罪之處罰心理下證述，並以具結
    擔保其供述之真實性，又無受其他不當外力干擾之情形，是
    證人甲○○、乙○○於偵查中在檢察官面前具結所為之證述
    ，查無顯然不可信之情況，依上開刑事訴訟法第159 條之1
    第2 項規定，亦得為證據。
貳、認定本案犯罪事實之證據及理由
一、訊據被告丁○○固不否認與乙○○一同在宗祥公司任職之事
    實，惟矢口否認有何相姦之犯行，辯稱：伊雖與乙○○僅係
    相同單位之同事，但彼此並不熟識，伊不知乙○○為外籍人
    士，亦不知其已婚，更未曾與之發生性行為云云。
二、經查：
（一）證人乙○○係印尼籍人士，與被害人甲○○為夫妻關係之
      事實，除業經告訴人甲○○、另案被告乙○○於警詢時一
      致陳述明確之外，並有乙○○中華民國外僑居留證及甲○○中華民國身分證影本各1 份附卷可稽（偵一卷第52頁）
      ，應堪認定與事實相符，合先敘明。
（二）又被告於偵查中已自承：乙○○於96年間剛到宗祥公司上
      班時，伊就認識她，因為都是員工，宗祥公司的員工約有
      40 人 左右等語；嗣於本院準備程序時亦供承：伊與乙○○於同一部門工作等語，則衡諸一般常情，被告與證人乙○○既在同一公司部門共事約2 年之久，在公司員額並非
      眾多之情況下，被告猶一再辯稱：伊於上開期間不知乙○○為已婚之身分，係案發之後才知道云云，已難予輕信；
      其次，外籍人士來台工作有法令上之限制，若非依親實難
      取得居留身分，是以宗祥公司任用乙○○之初，必先取得
      其居留證等相關資料，俾辦理投入勞保、健保事宜，甚至
      被害人甲○○於95年及96年間，亦曾以其配偶乙○○之身
      分依附宗祥公司為投保單位（此有甲○○之中央健康保險
      局中斷投保保險費計算明細表影本1 張在卷可考），此不
      僅足徵證人乙○○於宗祥公司工作期間並未隱匿其已婚之
      身分，參酌被告並非宗祥公司之一般員工，其叔叔及父親
      分別擔任宗祥公司之負責人、總經理一情，業據被告於偵
      查中及本院準備程序時供承不諱，益見被告對於乙○○為
      已婚之身分並非毫無所悉；此外，被告於偵審中之供述及
      證人乙○○於偵查中之證述雖均聲稱彼此並不熟識，僅為
      一般同事關係云云，惟依卷附乙○○所使用0000000000號
      行動電話自97年6 月至10月間之通聯記錄（參見偵二卷第
      5 頁至第22頁）可知，被告所使用0000000000號行動電話
      與乙○○所使用之上開行動電話於上開期間內通話及傳送
      簡訊次數極為頻繁，且時間大多集中在深夜或凌晨之非上
      班期間，同時就乙○○方面而言，被告所使用之上開行動
      電話為其最主要之聯絡對象，堪信被告與乙○○間之情誼
      異常密切，若謂被告渾然不知乙○○為已婚之身分，實令
      人難以置信；況且，被告於警詢時自承：伊曾聽同事說過
      乙○○為有夫之婦等語，嗣於偵查及審理中始改口辯稱：
      伊係事後才知悉秋奇奇為已婚云云，前後說法反覆不一，
      顯然有所保留，是被告辯稱其與乙○○同事期間並不知乙○○為已婚之身分，無非一時卸責之詞，委不足採信。
三、再查：
（一）被告於97年9 月17日夜間11時37分許，以其所使用000000
      0000號行動電話，傳送內容為：「老婆，晚安！老公也是
      很愛妳的，不然也不會心情不好，好愛你的老公。」之簡
      訊予乙○○所使用0000000000號行動電話，而乙○○亦回
      傳內容為：「good night too，很開心看到你的信，明天
      早點到，不用回信老婆要睡喔。」之簡訊予被告一節，除
      有乙○○所使用上開行動電話翻拍照片4 張在卷可稽（偵
      一卷第50頁及第51頁）之外，且被告及另案被告乙○○於
      偵查中亦供承其2 人間確有互傳上開內容之簡訊予對方之
      事實，惟被告於警詢時原係一再辯稱：0000000000號行動
      電話為伊申辦，但沒有人在使用，該簡訊並非伊所傳送，
      伊不知道為何乙○○所使用之0000000000號行動電話會有
      該通簡訊，伊也沒有看到乙○○所回傳之簡訊云云，而另
      案被告乙○○於警詢時亦供稱：0000000000號行動電話為
      伊在使用，但不知道被告曾傳該簡訊給伊，伊也未曾回傳
      上開簡訊予被告云云，其後於偵查中被告及另案被告乙○○2 人始願供承確有以行動電話互相發送上開內容之簡訊
      予對方一事，並辯稱：只是開玩笑、好玩而已云云，不僅
      前後說詞有所反覆，已難予輕信所辯屬實，且互稱為老公
      、老婆者，乃情侶或夫妻間之親暱稱謂，則衡諸一般常理
      ，一般同事或朋友間當無輕率以此相稱之理，更何況被告
      及另案被告乙○○不僅係以傳送行動電話簡訊之方式互稱
      「老公」、「老婆」，且上開行動電話簡訊之中亦流露其
      2 人互抒情感之文字，實非一時口頭戲謔口吻之可比，再
      依另案被告乙○○於97年6 月起至同年10月間通聯記錄所
      顯示，其與被告於上開期間之通話及傳送簡訊次數極為頻
      繁、集中一情，已如前述，則被告與乙○○間存有超出一
      般同事情誼之關係，已堪予認定。
（二）其次，另案被告乙○○雖於警詢及偵查中均否認與丁○○
      發生性行為，惟其於97年10月14日與告訴人甲○○之姊邱
      時雨之談話中卻已提及：「（邱時雨問：妳跟丁○○在一
      起多久？）將近一年多了。」、「（邱時雨問：一年多喔
      ！有沒有超過一年半？）有吧！」、「（邱時雨問：她《
      指丁○○之妻丙○○》知道妳和丁○○有做過愛嗎？）知
      道啊」、「（邱時雨問：他老婆為什麼知道你們兩個做愛
      ？）丁○○他有講吧」、「（邱時雨問：妳和丁○○二個
      如果要做愛的時候去他家嗎？）汽車旅館」、「（邱時雨
      問：那他什麼時候跟妳講跟妳在一起之後他就有病他的小
      鳥就有病？）我忘了」、「（邱時雨問：有沒有很久，還
      是最近？）也不是最近，上上個月... 」、「（邱時雨問
      ：怎麼樣？）就是紅紅的而已」、「（邱時雨問：整根紅
      紅的，還是頭而已？）就是頭而已，一點在旁邊，這邊就
      還好啦。」、「（邱時雨問：是一點點紅紅，還是一片？
      ）就是像痘痘一樣」等語，有該對話內容之錄音光碟片及
      譯文（偵二卷第38頁至第41頁）在卷足憑，衡諸另案被告
      乙○○就其與被告發生戀情之經過、發生性行為之地點及
      被告染有性病之病灶等情均能明確陳述，若非確有其事，
      豈有刻意編造杜撰之可能？參以另案被告乙○○陳述被告
      感染性病之時間，亦核與告訴人甲○○於偵查中證稱：在
      97 年9月20日的前1 、2 個月，發現自己的生殖器有長水
      泡等語（偵二卷第70頁）所述之時間大致相符，堪認另案
      被告乙○○於上開時間向告訴人甲○○之姊邱時雨坦承與
      被告發生過性行為之相關陳述，並非虛構，較值採信，是
      其先前於警詢時及偵查中否認與被告發生性行為之供述，
      無非俱為脫免自己及被告罪責之詞，自不足採為被告有利
      之認定。
（三）另外，被告之妻丙○○於97年9 月23日夜間11時32分許曾
      撥打乙○○所使用之0000000000號行動電話，向告訴人甲○○之姊邱時雨陳稱（誤認係乙○○）：「你們在外面搞
      外遇關我什麼事，我已經放任你們不管了，為什麼要拖累
      我跟小孩子... 」、「我只是在覺得，只是講說妳已破壞
      我的婚姻，已經這麼多年了，我能不要想就不去想它了
      ... 」等語，亦有該對話內容之錄音光碟片、譯文（偵二
      卷第35、36頁）及0000000000號行動電話於97年9 月23
      日之通聯記錄（偵二卷第61頁）在卷可參，不僅堪予佐證
      上述另案被告乙○○向邱時雨陳述被告已告知其妻丙○○
      與之發生性行為之說法為可採，且若非被告與乙○○發生
      婚外性行為之事實，已為被告之妻丙○○所知悉，則被告
      之妻丙○○何以無端於電話中指責乙○○「你們在外面搞
      外遇」、「破壞婚姻」等字眼？
四、綜上所述，被告確已知悉乙○○為已婚之身分，且有與其發
    生性行為之事實，被告所辯無非卸責之詞，不足採信，是以
    本件事證明確，被告犯行堪予認定，應依法論科。
五、核被告所為，係犯刑法第239 條後段之相姦罪。又本件被告
    與另案被告乙○○相姦之犯罪時間，雖依卷內相關事證無法
    加以確認其日期，然此涉及被告可否適用中華民國96年罪犯
    減刑條例予以減刑之問題，基於「罪疑有利於行為人」之法
    理，自應認本件被告相姦行為之犯罪時間，係在「95年7 月
    間至該減刑條例於96年4 月24日適用前之某日」，附此敘明
    。爰審酌被告先前並無任何犯罪記錄，素行尚佳，有臺灣高
    等法院被告前案記錄表在卷可按，惟其於本件所為顯已破壞
    告訴人婚姻生活及家庭秩序和諧，復參酌其犯罪之動機、目
    的、手段、對告訴人所生之損害程度以及其於事發後猶一再
    矢口否認犯行，犯後態度不佳，且迄未與被害人達成和解等
    一切情狀，量處如主文所示之刑，並諭知易科罰金之折算標
    準，以資警懲。末查被告所為本件犯罪之時間，係於96 年4
    月24日以前，符合減刑條件，應依中華民國96年罪犯減刑條
    例第2 條第1 項第3 款之規定，就其所宣告有期徒刑，減其
    刑期2 分之1 ，如主文所示，並諭知減刑後之易科罰金折算
    標準。
據上論斷，應依刑事訴訟法第299 條第1 項前段，刑法第239 條
後段，第41條第1 項前段，中華民國96年罪犯減刑條例第2 條第
1項 第3 款、第7 條、第9 條，判決如主文
本案經檢察官張瑞玲到庭執行職務。
中    華    民    國    98    年    11    月    30    日
                            刑事第十八庭
                                  法  官  楊仲農
上列正本證明與原本無異。
如對本判決不服，應於送達後10日內，向本院提出上訴狀（應抄
附繕本）告訴人或被害人如對於本判決不服者，應具備理由請求
檢察官上訴，其上訴期間之計算係以檢察官收受判決正本之日期
                                  書記官  陳香君
中    華    民    國    98    年    12    月    2     日
附錄所犯法條全文：
中華民國刑法第239條
（通姦罪）
有配偶而與人通姦者，處 1 年以下有期徒刑。其相姦者亦同。

司法院資訊處製作；財團法人民間司法改革基金會備份。
